臺灣高等法院刑事判決　　　　　　　　100年度上易字第102號
上　訴　人　臺灣板橋地方法院檢察署檢察官
上　訴　人
即　被　告　蔡慶霖
選任辯護人　姚本仁律師
上列上訴人因被告背信案件，不服臺灣板橋地方法院99年度易字
第2073號，中華民國99年11月12日第一審判決（起訴案號：臺灣
板橋地方法院檢察署99年度偵字第9653號），提起上訴，本院判
決如下：
    主  文
原判決撤銷。
蔡慶霖犯背信罪，處有期徒刑壹年貳月。
    事  實
一、蔡慶霖明知臺北縣永和市（已改制為新北市永和區，以下仍
    稱臺北縣永和市○○○段1119地號土地及座落於其上之門牌
    地址為臺北縣永和市○○街81號建物、臺北縣永和市○○段
    1253地號土地，係簡勸得前於88年間，因向蔡慶霖借款，而
    提供其所有之上開不動產，登記予蔡慶霖名下，以供擔保，
    嗣簡勸得已將債務清償完畢，上開不動產雖仍登記於其名下
    ，惟實際所有權人為簡勸得，其等間具有借名登記關係之事
    實，亦知悉簡勸得於98年8月26日，將上開不動產分別以新
    臺幣（下同）1,336萬元及250萬元出售予李宇平後，李宇平
    匯款至仲介公司即信義房屋股份有限公司（下稱信義房屋）
    所申設於玉山商業銀行股份有限公司（下稱玉山銀行）之履
    約專戶之價金，扣除仲介公司之代辦費及服務費後，所餘共
    計1,013萬8,356元，應支付予簡勸得，故信義房屋於98年10
    月26日，經由蔡慶霖指定將上開履約專戶內款項匯款至其妻
    劉婉芳所有之國泰世華商業銀行（下稱國泰世華銀行）永和
    分行帳號000000000000帳戶內後，應依約將之歸還予簡勸得
    。詎蔡慶霖竟因認簡勸得擔任負責人之陸發工程有限公司積
    欠謝忠烈擔任實際負責人之瑞發水電行工程款1,000多萬元
    ，而謝忠烈委託其代為向簡勸得催討欠款，竟於其向簡勸得
    催討債務未果後，未徵得簡勸得同意之情形下，意圖損害本
    人之利益，逕自於98年10月27日及同年11月12日分兩次提領
    上開款項後，分別在住於臺北縣永和市○○路○段15號之國
    泰世華銀行永和分行及其住處樓下，交付予謝忠烈（經檢察
    官為不起訴處分），致生損害於簡勸得。
二、案經簡勸得訴由臺灣板橋地方法院檢察署檢察官偵查起訴。
    理  由
一、按被告以外之人於審判外之言詞或書面陳述，除法律有規定
    者外，不得作為證據；又被告以外之人於審判外之陳述，雖
    不符合同法第159條之1至第159條之4之規定，但經當事人於
    審判程序同意作為證據，法院審酌該言詞陳述或書面陳述作
    成時之情況，認為適當者，亦得為證據，刑事訴訟法第159
    條第1項及第159條之5第1項分別定有明文。經查，本判決所
    引用被告以外之人於審判外之陳述，固為傳聞證據，然檢察
    官、上訴人即被告蔡慶霖於本院審判程序時均表示同意作為
    證據，本院審酌上開證據資料製作時之情況，尚無違法不當
    及證明力明顯過低之瑕疵，亦認為以之作為證據應屬適當。
    揆諸前開規定，依刑事訴訟法第159條之5規定，認前揭證據
    資料均有證據能力。
二、上揭犯罪事實，業據被告於偵查中、原審及本院審理時自白
    不諱，核與證人即告訴人簡勸得於偵查中、證人謝忠烈偵查
    中及原審審理時、證人何佳峻於偵查中之證述大致相符，並
    有不動產買賣契約書影本、代辦履約保證委任契約書影本、
    債權清償證明書、陸發工程有限公司債務明細表、玉山銀行
    帳號00-00-000000號及00-00-000000號之專戶資金交易及利
    息結算明細表影本、劉婉芳所有之國泰世華銀行永和分行帳
    號000000000000帳戶交易明細資料、原審法院90年度板簡字
    第2406號宣示判決筆錄記民事判決確定證明書各1 份（見他
    卷第37-50、52、64-67頁，偵卷第5頁）在卷可稽，足認被
    告之自白與事實相符。本案事證明確，被告犯行堪予認定。
三、核被告所為，係犯刑法第342條第1項之背信罪。
四、原審因予論罪科刑，固非無見。惟查被告背信行為造成告訴
    人財產損害達1,013萬8,356元，告訴人損害非輕，參酌被告
    迄今未能與告訴人達成和解，賠償告訴人損害，原審僅量處
    被告有期徒刑10月，尚嫌過輕，是被告上訴意旨另稱原審量
    刑過重，為無理由；檢察官上訴意旨認原審量刑過輕，則有
    理由，應由本院將原判決撤銷改判。爰審酌被告本應將取得
    之房地買賣價金交還告訴人，竟未經告訴人同意，即擅自將
    上開價金交給他人，造成告訴人財產上受有損害，行為實有
    不當，且告訴人所受損害達1千餘萬元，被告遲未與告訴人
    達成和解，賠償告訴人所受損害，惟念被告犯後坦承犯行，
    及其犯罪動機、目的、手段、等一切情狀，量處如主文第2
    項所示之刑。
據上論斷，應依刑事訴訟法第369條第1項前段、第364條、第299
條第1項前段，刑法第342條第1項，刑法施行法第1條之1，判決
如主文。
本案經檢察官黃騰耀到庭執行職務。
中    華    民    國   100    年     9    月    6     日
                  刑事第五庭  審判長法  官  李英勇
                                    法  官  崔玲琦
                                    法  官  劉秉鑫
以上正本證明與原本無異。
不得上訴。
                                    書記官  蔡宜蓁
中    華    民    國   100    年    9     月    7     日
附錄本案論罪科刑法條全文
刑法第342條
（背信罪）
為他人處理事務，意圖為自己或第三人不法之利益，或損害本人
之利益，而為違背其任務之行為，致生損害於本人之財產或其他
利益者，處 5 年以下有期徒刑、拘役或科或併科 1 千元以下罰
金。
前項之未遂犯罰之。